最高法院民事裁定　　　　　　　　　　　　　　　　八十七年度台簡上字第二四號
　　上 訴 人　葉正榮
　　被上訴人　施源豐
右當事人間請求給付票款事件，上訴人對於中華民國八十六年十一月十八日臺灣南投
地方法院第二審判決（八十六年度簡上字第四二號），提起上訴，本院裁定如左：
    主  文
上訴駁回。
第三審訴訟費用由上訴人負擔。
    理  由
按對於簡易訴訟程序之第二審裁判，其上訴利益逾民事訴訟法第四百三十六條所定之
數額者，當事人僅得以其適用法規顯有錯誤為理由，逕向最高法院提起上訴，同法第
四百三十六條之二定有明文。此為簡易訴訟程序飛躍上訴之限制。所謂適用法規顯有
錯誤，係指判決所適用之法規，顯然不合於法律規定，或與司法院現尚有效及大法官
會議之解釋，或本院現尚有效之判例顯然違反者而言。又適用法規顯有錯誤，並不包
括取捨證據失當及認定事實錯誤之情形在內。查本件原審以：被上訴人主張執有上訴
人簽發，以魚池鄉農會為付款人，如第一審判決附表所示，面額新臺幣（下同）二十
五萬元及二十九萬五千元支票二紙，屆期提示不獲兌現之事實，業據提出兩造不爭之
該支票及退票理由單為證。雖上訴人抗辯系爭支票係被上訴人向其借用云云，但為被
上訴人否認，稽之系爭支票存根聯二紙所載借款內容，均為上訴人書寫，可信度已屬
薄弱，況上訴人就被上訴人借用其支票之事實，並未舉證證明，所辯自無可採。上訴
人雖又指稱，被上訴人主張系爭支票之原因關係為消費借貸，依最高法院七十三年度
第一次民事庭會議決議二意旨，應由被上訴人就交付借款與上訴人之事實舉證證明。
惟該決議二所謂：「支票為無因證券，支票債權人就其取得支票之原因，固不負證明
之責任，惟執票人子既主張支票係發票人丑向伊借款而簽發支付，以為清償方法，丑
復抗辯其未收受借款，消費借貸並未成立，則就借款之已交付事實，即應由子負舉證
責任。」，係針對兩造均主張票據之原因關係為消費借貸，票據債務人抗辯未收受借
款之情形而為立論。本件上訴人始終堅稱系爭支票之簽發非本於消費借貸關係，乃被
上訴人向其借票使用，自無適用該決議之餘地，其要求先由被上訴人就交付借款之事
實盡舉證責任，要無可取，依民事訴訟舉證責任法則，本件應由票據債務人即上訴人
就其所辯借票之事實負舉證責任。被上訴人於第一審所稱：「是我的筆跡，是我向被
告借票」一語，係指系爭支票以外另紙支票存根而言。證人羅孟玉為上訴人之妻，與
上訴人利害攸關，且觀其證述之內容，並非在場聞見上訴人將系爭支票借與被上訴人
之人，所為證言自不足為兩造間借票事實存在之證明。證人李豐洲之證詞，充其量僅
能證明上訴人與證人間存有委託加工石材之法律關係，並不能證明兩造間曾約定由被
上訴人出售石材成品，扣除加工費用及成本後，價款由兩造均分之事實，上訴人主張
以該價款與系爭票款相抵銷，仍乏依據。被上訴人主張上訴人應負發票人之責任，訴
請判決其如數給付票款並加計法定遲延利息，應予准許云云。爰維持第一審所為上訴
人敗訴之判決。查上訴人既否認被上訴人所主張系爭支票簽發之原因關係為「消費借
貸」，並始終堅稱係被上訴人向其「借票」，則原審認應由上訴人就其抗辯之「借票
」事實舉證證明，即無舉證責任分配錯誤之問題。上訴人對第二審判決提起上訴，雖
以其適用法規顯有錯誤為由，惟依其上訴理由狀所載內容，無非仍爭執應否由被上訴
人先就交付借款之事實盡舉證責任。此項爭執，核與適用法規是否顯有錯誤無涉。依
首揭說明，應認上訴人逕向本院提起第三審上訴，不應許可，自難認其上訴為合法。
據上論結，本件上訴為不合法，依民事訴訟法第四百三十六條之五第一項、第九十五
條、第七十八條，裁定如主文。
中      華      民      國    八十七    年      三      月     十二     日
                              最高法院民事第六庭
                                  審判長法官  蕭  亨  國
                                        法官  吳  正  一
                                        法官  楊  隆  順
                                        法官  陳  淑  敏
                                        法官  黃  義  豐
　　　右正本證明與原本無異
                                              書  記  官
中      華      民      國    八十七    年      三      月    二十六    日
